臺灣臺中地方法院刑事判決
111年度交簡上字第201號
上  訴  人  吳清華
即被告              

上列上訴人即被告因過失傷害案件，不服本院中華民國111年5月
30日111年度中交簡字第957號第一審刑事簡易判決（聲請簡易判
決處刑案號：臺灣臺中地方檢察署110年度偵字第18820號），提
起上訴，本院管轄第二審之合議庭判決如下：
    主    文
上訴駁回。
    犯罪事實
一、吳清華於民國109年11月7日下午2時54分許，將其所有車牌號
    碼000-0000號自用小貨車，停放在臺中市西屯區中清果菜市
    場內，理應於開啟或關閉後車廂車門時，應注意前後左右有
    無障礙或車輛行人，並應讓行進中之車輛行人優先通行，而依當時
    並無不能注意之情事，竟疏未注意及此，適黃廣昌駕駛車牌號
    碼000-0000號自用小貨車行駛至前開地點，吳清華在關閉後
    車廂門時因而不慎擦撞黃廣昌所駕駛前開小貨車之引擎蓋、
    左邊葉子板，黃廣昌因緊急將所駕車輛倒退而受有下背挫傷
    、左側前臂開放性傷口之傷害。
二、案經黃廣昌告訴臺灣臺中地方檢察署檢察官偵查後聲請簡易
    判決處刑。
    理  由
一、證據能力部分：
　㈠按被告以外之人於審判外之陳述，雖不符前4條之規定，而經
    當事人於審判程序同意作為證據，法院審酌該言詞陳述或書
    面陳述作成時之情況，認為適當者，亦得為證據。當事人、
    代理人或辯護人於法院調查證據時，知有第159條第1 項不
    得為證據之情形，而未於言詞辯論終結前聲明異議者，視為
    有前項之同意。刑事訴訟法第159條之5定有明文。查，檢察
    官、被告就本判決以下所引用被告以外之人於審判外之陳述
    ，同意作為證據（見本院卷第35頁），檢察官、被告均未於
    言詞辯論終結前聲明異議，本院審酌各該證據作成時之情形
    ，亦無違法或不當取證之瑕疵，且均與本案之待證事實有關
    ，認以之作為本件之證據亦無不適當之情形，應認均有證據
    能力。
　㈡本件非供述證據部分，與本案均有關連性，亦無證據證明係
    實施刑事訴訟程序之公務員以不法方式所取得，依刑事訴訟
    法第158條之4反面解釋，當有證據能力；本院亦已於審理時
    依法踐行調查證據程序，自得為本院判斷之依據。
二、認定犯罪事實所憑之證據及理由：
　㈠訊據被告矢口否認有何過失傷害犯行，辯稱：「當時我車子
    停在停車格，告訴人車子開過來，我車的後車廂有打開，告
    訴人車頂可能會碰到我車子的後車廂，我當時放下後車廂時
    有碰到告訴人的引擎蓋，當時我的車子是靜止狀態，告訴人
    的車子有受損，但我認為告訴人沒有因本件事故而受傷，我
    認為我無罪」等語。
　㈡經查：
　⒈被告吳清華於109年11月7日下午2時54分許，將其所有車牌號
    碼000-0000號自用小貨車，停放在臺中市西屯區中清果菜市
    場內，適黃廣昌駕駛車牌號碼000-0000號自用小貨車行駛至前
    開地點，吳清華在關閉後車廂門時因而不慎擦撞黃廣昌所駕
    駛前開小貨車之引擎蓋、左邊葉子板等情，除被告供承在卷
    外，業據證人即告訴人黃廣昌於警詢及檢察事務官詢問時指
    訴綦詳（110偵18820卷第27至29頁、第70至72頁），並據證
    人即到場處理警員李哲瑋於檢察事務官詢問時證述在卷（11
    0偵18820卷第79至81頁），且有告訴人黃廣昌之清泉醫院診
    斷證明書（110偵18820卷第5頁）、車牌號碼000-0000號自用
    小貨車之公路監理電子閘門查詢資料（110偵18820卷第9頁）
    、臺中市政府警察局第六分局非道路車禍案件登記表（110
    偵18820卷第35頁）、現場照片（110偵18820卷第37至41頁
    ）、臺中市政府警察局第六分局111年3月6日中市警六分偵
    字第1110005674號函並檢附員警111年2月26日職務報告（11
    0偵18820卷第61至63頁），故此部分事實首堪認定。
　⒉被告雖辯稱告訴人並未因此而受有傷害，然告訴人係於案發
    當日即109年11月7日即前往清泉醫院急診住院治療，至109
    年11月10日才出院等情，有清泉醫院診斷證明書可參，復有
    現場照片可證；另證人即到場處理警員李哲瑋亦於偵查中到
    庭證稱：「我到現場時，當天是吳先生（被告）說蓋後車廂
    門時，黃先生（告訴人）的車子從後面經過，後車廂門有弄
    到黃先生的車子，因為案發地點不是道路，我就依規定製作
    非道路車禍案件登記表，我一到現場就看到黃先生受傷，確
    實有看到黃廣昌有受傷，即照片編號六的傷勢，另外黃廣昌
    自稱他腰閃到」等語（詳偵卷第79至81頁），是依證人李哲
    瑋所見及所述，告訴人確有受傷之情事無誤。再者告訴人於
    偵查中自陳緊急倒車後，腰痛到受不了就啪一聲，因扶手上
    的孔有放鑰匙，手因此刮到流血等情，核與診斷證明書所載
    之受傷情形相符，亦與一般因交通事故受傷之態樣無違，顯
    見告訴人確實因本件事故受有傷害。雖被告於本案準備程序
    中另辯稱：告訴人手臂上的傷是舊傷結痂，告訴人自己摳下
    來而流血的等語（見本院卷竹第33頁），惟觀諸偵卷第41頁
    編號6之告訴人手臂受傷流血照片，除告訴人左手前臂有長
    約10公分之流血痕跡外，血跡最上方並無任何舊傷痕跡，是
    被告該部分所辯乃自己猜測之詞，亦不足採信。
　㈢綜上，被告所辯，與事實不符，核屬無據，委無足採，本件
    事證明確，被告犯行洵堪認定，應依法論科。
三、論罪科刑：
　㈠核被告所為，係犯刑法第284條前段之過失傷害罪。
　㈡被告於肇事後，尚未經有偵查權之公務員發覺前，主動向前
    往處理之警員承認為肇事人，自首而接受裁判等情，業經證
    人李哲瑋於偵查中證述明確，並有臺中市政府警察局第六分
    局非道路車禍案件登記表可佐，爰依刑法第62條前段規定，
    減輕其刑。
　㈢被告之駕駛執照，雖因酒駕吊銷，有證號查詢汽車駕駛人可
    參。然按道路交通管理處罰條例第86條第1項關於汽車駕駛
    人無駕駛執照駕車、酒醉駕車、吸食毒品或迷幻藥駕車、行
    駛人行道或行經行人穿越道不依規定讓行人優先通行，因而
    致人受傷或死亡，依法應負刑事責任者，加重其刑至二分之
    一之規定，係就刑法第284條第1項前段之過失傷害罪之基本
    犯罪類型，對於加害人為汽車駕駛人，於從事駕駛汽車之特
    定行為時，因無照駕駛致人受傷之特殊行為要件予以加重處
    罰（最高法院105年度台上字第1502號、99年度台非字第198
    號判決意旨參照）。今被告當時係因停車後關閉後車廂門不
    慎，始致告訴人受傷，且肇事時其汽車係停放於果菜市場停
    車格內，有臺中市政府警察局第六分局非道路車禍案件登記
    表、現場照片可佐（偵卷第35至39頁），並非道路交通管理
    處罰條例第86條第1項之無駕駛執照「駕車」所指「駕駛車
    輛」之文義範圍所及；再以道路交通安全規則第112條第5項
    第4款所定關閉車門之注意義務，規範之對象不限於汽車駕
    駛人，尚及於上下車之乘客。是被告無照仍駕駛車輛固有違
    法，但停車後關閉後車廂門妨礙他車通行，並非駕駛行為，
    自毋庸依道路交通管理處罰條例第86條第1項予以加重處罰
    ，併此敘明（臺灣高等法院110年度上訴字第2283號、臺灣
    高等法院110年度交上易字第14號判決意旨參照）。
四、駁回上訴之理由：
    原審審酌被告停車關閉後車廂門未能善盡注意義務，致釀本
    案事故，使告訴人受有前開傷害，顯缺乏尊重他人生命、身
    體安全之觀念，行為實屬不該；復考量被告犯後否認犯行，
    態度非佳；另衡以被告自陳之教育程度、職業、家庭經濟生
    活狀況（偵卷第31頁）及未能與告訴人調解成立並賠償損害
    、過失責任比例等一切情狀，量處拘役30日，並諭知以新臺
    幣1仟元折算1日之易科罰金折算標準，經核其認事用法，並
    無違誤，量刑亦稱妥適，應予維持。被告提起上訴否認犯罪
    ，置原判決所為明白論斷於不顧，徒以自己說詞，任為指摘
    ，空言否認犯罪，為無理由，應予駁回。
據上論斷，應依刑事訴訟法第455條之1第1項、第3項、第368條
，判決如主文。
本案經檢察官陳信郎聲請簡易判決處刑，檢察官陳怡廷到庭執行
職務。　　
中　　華　　民　　國　　111 　年　　10 　　月　　19　日
　　　　　 　刑事第九庭  審判長 法  官  黃光進
　　　　　　　　　　　　　　　　法  官  陳玉聰
　　　　　　　　　　　　　　　　法　官  簡志宇
以上正本證明與原本無異。
如不服本判決應於收受送達後20日內向本院提出上訴書狀，並應
敘述具體理由；其未敘述上訴之理由者，應於上訴期間屆滿後20
日內向本院補提理由書（均須按他造當事人之人數附繕本），「
切勿逕送上級法院」。
告訴人或被害人如不服判決，應備理由具狀向檢察官請求上訴，
上訴期間之計算，以檢察官收受判決正本之日起算。

                                書記官  陳亭卉
中　　華　　民　　國　　111 　年　　10　　月　　19　　日

附錄論罪科刑法條
附錄論罪科刑法條：
中華民國刑法第284條
因過失傷害人者，處1年以下有期徒刑、拘役或10萬元以下罰金
；致重傷者，處3年以下有期徒刑、拘役或30萬元以下罰金。